【裁判字號】    95,訴,923
【裁判日期】    950426
【裁判案由】    債務人異議之訴
【裁判全文】
臺灣臺中地方法院民事裁定               95年度訴字第923號
原      告  乙○○
被      告  財政部臺灣省中區國稅局民權稽徵所
法定代理人  甲○○
上列當事人間債務人異議之訴事件，本院裁定如下：
    主    文
原告之訴駁回。
訴訟費用由原告負擔。
    事  實  及  理  由
一、原告主張：被告財政部臺灣省中區國稅局民權稽徵所（下稱
    中區國稅局）以原告為老佛爺冷飲店負責人，其營利事業所
    得稅依91年度營所稅執字第141582號至141583號、92年度營
    稅執字第99129號至99130號、92年度營稅執專字第109535號
    及92年度營稅執專字第131845號，有新臺幣（下同）211萬
    6,881元之公法上金錢給付義務，並移送法務部行政執行署
    臺中行政執行處（下稱臺中行政執行處）執行，嗣臺中行政
    執行處於民國95年2月23日以中執辛91年營所稅執專字第
    00141582號執行命令，對原告任職於第三人宏威公寓大廈管
    理維護股份有限公司之薪津債權予以公法上強制執行，惟原
    告係被他人冒用充任老佛爺冷飲店名義負責人，被告未詳查
    ，率予以強制執行，其執行行為自屬違法，爰提起本訴訟。
    並聲明：(一)確認被告91年度營所稅執字第141582號至141583
    號、92年度營稅執字第99129號至99130號、92年度營稅執專
    字第109535號、92年度營稅執專字第131845號對於原告之
    211萬6,881元債權不存在，(二)法務部行政執行署臺中行政執
    行處中執辛91年營所稅執專字第00141582號強制執行程序應
    予撤銷，(三)訴訟費用由被告負擔。
二、按訴訟事件不屬普通法院之權限者，法院應以裁定駁回原告
    之訴，民事訴訟法第249條第1項第1款定有明文。又按我國
    關於民事訴訟與行政訴訟之審判，依現行法律之規定，分由
    不同性質之法院審理，係採二元訴訟制度。就具體案件之訴
    訟，究應循普通訴訟程序抑或依行政訴訟程序為之，應由立
    法機關衡酌訴訟案件之性質及既有訴訟制度之功能等而為設
    計。除法律別有規定外，關於因私法關係所生之爭執，由普
    通法院審判；因公法關係所生之爭議，則由行政法院審判之
    。再按債務人異議之訴，由高等行政法院受理，行政訴訟法
    第307條定有明文，其立法理由乃因債務人異議之訴係對於
    執行名義所示之實體請求權有所爭議，此項公法上權利義務
    之爭執，自應由高等行政法院受理。復按行政執行，指公法
    上金錢給付義務、行為或不行為義務之強制執行及即時強制
    ；義務人或利害關係人對執行命令得於執行程序終結前，向
    執行機關聲明異議，行政執行法第2條及第9條第1項亦分別
    定有明文。
三、本院審酌原告上開主張之訴訟標的，係針對確認原告對被告
    之公法上金錢給付義務不存在，原告就此行政執行部分提起
    債務人異議之訴，係屬公法上之爭訟事件，依行政訴訟法第
    307條之規定，本應向高等行政法院提起債務人之訴，另就
    法務部行政執行署臺中行政執行處中執辛91年營所稅執專字
    第00141582號所為之執行程序，揆諸上開說明，行政執行之
    執行名義是否存在，理應向執行機關依異議程序解決，本件
    訴訟均應非屬普通法院之權限，本院就本件並無審判權。
四、綜上所述，本件既不屬普通法院權限，原告起訴為不合法，
    而此項不合法復無從補正，爰依首揭規定，以裁定駁回原告
    之訴之聲請。
五、訴訟費用負擔之依據：民事訴訟法第95條、第78條。
中    華    民    國    95    年    4     月    26    日
                  民事第1庭     法  官  王永春
以上正本係照原本作成
如對本裁定抗告須於裁定送達後10日內向本院提出抗告狀，並繳
納抗告費新臺幣1,000元
中    華    民    國    95    年    4     月    26    日
                                書記官  李憲惠
（本件係學習司法官蕭如娟所擬作）


司法院資訊處製作；財團法人民間司法改革基金會備份。
